【裁判字號】    94,訴,119
【裁判日期】    950829
【裁判案由】    偽造文書
【裁判全文】
臺灣臺東地方法院刑事判決               94年度訴字第119號
公  訴  人  臺灣臺東地方法院檢察署檢察官
被      告  丙○○
            己○○
            甲○○
上列被告等因偽造文書等案件，經檢察官提起公訴（九十三年度
偵緝字第三七號、九十四年度偵字第三０五、七三五號），本院
判決如下：
    主  文
丙○○行使變造私文書，足以生損害於他人，處有期徒刑肆月，
如易科罰金，以銀元參佰元即新臺幣玖佰元折算壹日。如附表一
、二所示之印章、印文均沒收。
己○○、甲○○共同行使偽造私文書，足以生損害於他人，己○○處有期徒刑陸月，甲○○處有期徒刑伍月，如易科罰金，均以
銀元參佰元即新臺幣玖佰元折算壹日。如附表三、四所示之印章
、印文、署押均沒收。
    事  實
一、丙○○係宏鷹實業股份有限公司之職員，負責代銷心想室成
    實業股份有限公司所推出之「遠東休閒家專案」會員卡，竟
    基於意圖為領取比例不詳績效獎金之不法所有及行使變造私
    文書之犯意，於民國九十一年十月十四日向辛○○推銷上開
    會員卡，由辛○○與其約定購買個人卡一張計新臺幣（下同
    ）十萬八千八百元，同時簽訂遠東休閒家專案合約一式二份
    ，辛○○隨即於該二份契約書上乙方之姓名、身分證字號、
    聯絡電話及戶籍地址等欄位簽名並填寫資料，惟未蓋章，丙○○即以前開二份契約書尚應送回公司加蓋大印及辛○○會
    遺失，須暫保管原應交辛○○收執之一份契約書為由，致辛○○陷於錯誤而交付該契約書予丙○○，嗣丙○○乘暫保管
    該契約書之際，並以之為詐欺取財之手段，未經辛○○同意
    ，於不詳時地偽造辛○○之印章一枚，變更改造前開二份契
    約書內容，加載辛○○另購買增值卡八張，每張七萬八千八
    百元，合計七十三萬九千二百元，後再蓋用上揭印章於二份
    契約書上，而變造前開二份契約書，繼而將二份契約書均交
    回宏鷹實業股份有限公司，而行使該變造之契約書，致宏鷹
    實業股份有限公司陷於錯誤，如數交付個人卡一張及增值卡
    八張予辛○○，足以生損害於辛○○及宏鷹實業股份有限公
    司。
二、辛○○因欲向銀行貸款購買中古汽車，而將其申請貸款相關
    資料交予丙○○，丙○○則將前開資料交予不知情之戊○○
    向板橋信用商業銀行貸款，戊○○以距離遙遠對保不易，再
    將前開資料轉交專門代辦貸款事宜之斑比有限公司負責人己○○，己○○即與不知情之臺東區中小企業銀行行員乙○○
    ，於九十一年十一月二十日，前往辛○○服役之臺南航空訓
    練指揮部辦理對保事宜，辛○○即在渠等提出之臺東區中小
    企業銀行之大小印鑑卡、存款往來申請書暨約定書、授信約
    定書、本票、授權書、扣款授權書、聲明書、授信申請書暨
    個人資料表、委託契約書、消費性貸款之借款本息直接轉帳
    付款授權書、第一類票據信用資料查詢申請單等資料上簽名
    ，然並未蓋章，己○○明知前開資料應補蓋章，始能向臺東
    區中小企業銀行申請開戶及貸款，竟與甲○○及姓名年籍不
    詳之成年女子共同基於意圖收取委託服務費三萬六千元之不
    法所有及行使偽造私文書之犯意聯絡，由己○○將上開全部
    資料交予其職員甲○○，命甲○○於九十一年十一月間某日
    ，在不詳地點，偽刻辛○○之印章一枚，並將該偽造之辛○○印章蓋於臺東區中小企業銀行之大小印鑑卡、存款往來申
    請書暨約定書、授信約定書、本票、授權書、授信申請書暨
    個人資料表、扣款授權書、聲明書、委託契約書、消費性貸
    款之借款本息直接轉帳付款授權書、第一類票據信用資料查
    詢申請單等資料上後，始將上開全部資料交予不知情之臺東
    區中小企業銀行襄理庚○○申請開戶及貸款，之後復由甲○○前往臺東區中小企業銀行營業部，將授信申請書暨個人資
    料表上申請貸款金額，由原先偽填之六十萬元，更改為八十
    萬元，並於金額塗改處與申請人欄旁蓋上所偽造之辛○○印
    章，及偽簽辛○○之姓名，而行使上開偽造之資料，致使臺
    東區中小企業銀行陷於錯誤，而核准撥款八十萬元至辛○○
    設於該銀行之帳戶內。後前開姓名年籍不詳之成年女子於九
    十一年十二月二日上午九時許，持辛○○上開開戶完後之存
    摺及甲○○所偽刻之辛○○印章，在臺東縣臺東市○○路○
    段三五四號臺東區中小企業銀行，自辛○○在該銀行之帳戶
    內轉帳七十一萬六千七百元至丙○○設於泛亞銀行桃園分行
    之帳戶（帳號：000000000000），足以生損害
    於辛○○及臺東區中小企業銀行。嗣因辛○○之郵局帳戶每
    月遭扣繳上開貸款本息，始知上情。
三、案經辛○○訴由屏東縣政府警察局屏東分局報請暨辛○○訴
    請臺灣臺東地方法院檢察署檢察官偵查起訴。
    理  由
甲、程序部分：
一、按被告以外之人（包括證人、鑑定人、告訴人、被害人及共
    同被告等）於偵查中向檢察官所為陳述，除顯有不可信之情
    況者外，得為證據，刑事訴訟法第一百五十九條之一第二項
    定有明文。蓋因檢察官與法官同為司法官署，且檢察官代表
    國家偵查犯罪，依法有訊問被告、證人及鑑定人之權力，且
    須對被告有利、不利之情形均應注意，況徵諸實務運作，檢
    察官實施刑事偵查程序，亦能恪遵法定程序之要求，不致有
    違法取證情事且可信度極高，是被告以外之人前於偵查中已
    具結而為證述，除反對該項供述得具有證據能力之一方，已
    釋明「顯有不可信之情況」之理由外，不宜以該證人未能於
    審判中接受他造之反對詰問為由，即遽指該證人於偵查中之
    陳述不具證據能力，方符前揭法條之立法意旨。是證人甲○○、辛○○於檢察官偵查時具結所為之證述（見九十三年度
    偵緝字第三七號偵查卷第五十、七十頁），被告未曾提及檢
    察官在偵查時，有任何不法取供之情形，是客觀上並無顯不
    可信之情況，前揭證人甲○○、辛○○於偵查中之證言自具
    有證據能力。
二、次按被告以外之人（包括證人、鑑定人、告訴人、被害人及
    共同被告等）於審判外之陳述雖不符刑事訴訟法第一百五十
    九條之一至之四等四條之規定，而經當事人於審判程序同意
    作為證據，法院審酌該言詞陳述或書面陳述作成時之情況，
    認為適當者，亦得為證據；當事人、代理人或辯護人於法院
    調查證據時，知有刑事訴訟法第一百五十九條第一項不得為
    證據之情形，而未於言詞辯論終結前聲明異議者，視為有前
    項之同意，同法第一百五十九條之五定有明文。立法意旨在
    於傳聞證據未經當事人之反對詰問予以核實，原則上先予排
    除。惟若當事人已放棄反對詰問權，於審判程序中表明同意
    該等傳聞證據可作為證據；或於言詞辯論終結前未聲明異議
    ，基於尊重當事人對傳聞證據之處分權，及證據資料愈豐富
    ，愈有助於真實發見之理念，且強化言詞辯論主義，使訴訟
    程序得以順暢進行，上開傳聞證據亦均具有證據能力。本件
    證人丙○○、甲○○、己○○、乙○○、戊○○、沈孟凡、
    莊燕靜、蔡鳳卿、庚○○於警詢及檢察事務官詢問中之陳述
    ，雖係被告以外之人於審判外之陳述，性質上屬傳聞證據，
    惟經本院審理時予以提示並告以要旨，並經檢察官及被告表
    示意見，當事人已知上述筆錄乃傳聞證據，且均未於言詞辯
    論終結前對該筆錄內容異議，依上開規定，已擬制同意其有
    證據能力，是證人丙○○、甲○○、己○○、乙○○、戊○○、沈孟凡、莊燕靜、蔡鳳卿、庚○○於警詢及檢察事務官
    詢問中之證言亦具有證據能力。
乙、實體部分：
一、被告丙○○部分：
    (一)訊據被告丙○○固坦承伊於九十一年十月十四日，曾向辛○○推銷「遠東休閒家專案」會員卡，同時與辛○○簽訂
      遠東休閒家專案合約一式二份，辛○○雖於該二份契約書
      上乙方之姓名、身分證字號、聯絡電話及戶籍地址等欄位
      簽名填寫資料，但未蓋章，且伊亦以前開二份契約書尚應
      送回公司加蓋大印及顧慮辛○○會遺失為由，暫保管原應
      交辛○○收執之一份契約書，陳明設於和臺東區中小企業
      銀行帳戶有匯七十一萬六千七百元金額至伊泛亞銀行桃園
      分行帳戶內。惟辯稱辛○○係購買個人卡一張、增值卡八
      張，印章是辛○○與伊一起去刻的，伊無偽造辛○○印章
      及變造私文書云云。經查：
      告訴人辛○○否認曾向被告丙○○購買遠東休閒家專家
        增值卡八張，稱僅購買個人卡一張。本件被告丙○○與
        辛○○係於九十一年六月中旬，在高雄市火車站前，經
        由沈孟凡介紹認識（詳臺東縣警察局刑警隊東警刑二字
        第七六九四號偵查卷第三、五頁），而被告丙○○與辛○○簽訂遠東休閒家專案合約時間為同年十月十四日，
        此距彼等認識之時，僅有四個月多，交情時間不長，該
        遠東休閒家專案個人卡一張及增值卡八張，全部總價為
        七十三萬九千二百元（詳臺灣臺東地方法院檢察署九十
        二年發查字第三一九號偵查卷第十頁至十二頁），惟以
        辛○○時任軍職，階級中士，每月薪餉為三萬四千四百
        二十五元（詳借款戶及連帶保證人徵信報告表、辛○○
        郵政存簿儲金簿載），又據證人壬○○於本院審理時具
        結證稱辛○○每月會寄一萬至一萬五千元回家，本件貸
        款每月扣繳利息約一萬五千多元（詳本院卷第一九二、
        一九三頁）。則依一般人理財之常情言，辛○○與被告
        丙○○既非至交，亦無特殊情誼，應無可能貿然購買其
        薪餉金額二十一點五倍之商品，致其有入不敷出之危險
        ，且縱使前開增值卡八張可藉由轉讓他人以謀利，然辛○○係任軍職，所處環境原較商業人士單純狹隘，其平
        常亦非兼營仲介圖利，若依增值卡每張成本為七萬八千
        八百元觀之，實難僅以前開增值卡具可轉讓性，即據而
        認定被告丙○○所言與事實相符。
      被告丙○○辯稱係因辛○○簽訂遠東休閒家專案合約時
        未帶印章，係伊與辛○○一起去刻印章，並自承伊與辛○○簽訂前開契約書時地，係九十一年十月十四日晚間
        在臺北市○○路火車站附近麥當樓二樓（詳前揭東警刑
        二字第七六九四號偵查卷第二、三頁背面）。惟被告丙○○於本院審理時供稱「我帶辛○○去刻印章之後，將
        辛○○之印章印文蓋在契約書上面，至於刻印章地點已
        忘記是在桃園或是樹林刻的」（詳本院卷第二三八頁）
        ，並於檢察官偵訊時陳稱幫辛○○刻的印章現在置於公
        司（詳前揭九十三年度偵緝字第三七號偵查卷第十二頁
        ），則依前揭之言，九十一年十月十四日（週一）晚間
        ，臺北火車站承德路附近乃為繁華之區，如因辛○○未
        帶印章之故，被告丙○○斷無捨近求遠，帶辛○○晚間
        遠赴桃園或樹林刻印章之理，且桃園與樹林相距甚遠，
        本件亦未究其巷弄門號之細別，地理位置當無混淆之虞
        ，被告丙○○竟聲稱已忘記係在何地刻印章，是其所謂
        與辛○○一起刻印章乙節，顯不合常理。更何況被告丙○○如與辛○○一同去刻印章，則蓋完印章後，依常情
        應將所刻印章交付辛○○收執，亦無代為保管之理，然
        被告卻供稱印章現置於公司並未交予辛○○收執，顯見
        被告丙○○前開所言，虛假不實。
      末查被告丙○○係宏鷹實業股份有限公司之職員，其負
        責代銷心想室成實業股份有限公司所推出之「遠東休閒
        家專案」會員卡，依常情言當可獲取一定比例之績效獎
        金，此為公眾週知之事實，否則被告丙○○亦無須如其
        於本院審理時所供稱「這些轉帳進來的金額比較少（按
        指前揭姓名年籍不詳之成年女子自辛○○帳戶匯七十一
        萬六千七百元），我加上其中的差額約一、二萬元，詳
        細數目不記得，我又全部交給公司，是要付辛○○向公
        司購買個人卡一張及增值卡八張的錢」（詳本院卷第二
        三九頁），故被告丙○○藉辛○○陷於錯誤而交付之遠
        東休閒家專案合約，以之為詐欺取財手段，偽刻辛○○
        印章，變更改造前開契約書內容，圖得比例不詳之績效
        獎金乙節，殆可確定。
    (二)綜上所陳，被告丙○○所辯無非推諉卸責之詞，委無可採
      ，本件事證明確，被告犯行堪以認定，應依法論科。
二、被告己○○、甲○○部分：
    (一)訊據被告己○○固坦承伊與乙○○曾於九十一年十一月二
      十日，前往辛○○服役單位辦理對保事宜，辛○○申請貸
      款金額為八十萬元，惟辯稱伊並未命甲○○偽刻辛○○印
      章，將之蓋於臺東區中小企業銀行之印鑑卡、存款往來申
      請書暨約定書、授信約定書、本票、授權書、授信申請書
      暨個人資料表、扣款授權書、聲明書、委託契約書、消費
      性貸款之借款本息直接轉帳付款授權書、第一類票據信用
      資料查詢申請單等資料上，及命甲○○於授信申請書暨個
      人資料表上偽簽辛○○之姓名。至被告甲○○雖坦承伊於
      授信申請書暨個人資料表上簽署辛○○之姓名，及更改申
      請金額為八十萬元，然辯稱係庚○○事後叫伊去臺東區中
      小企業銀行位於中華路之營業部所補充填寫，伊未偽刻辛○○印章云云。查：
      被告甲○○於本院訊問時，明確供稱「印章是己○○叫
        我刻的」、「我有去銀行拿辛○○的存摺及印章」、「
        我就把存摺及印章寄給辛○○，我用郵局的雙掛號寄給
        辛○○」、「（辛○○是否知道你刻他印章及貸款的事
        情？）這些是因為老闆娘己○○叫我去辦的」（詳本院
        卷第六五頁）；另甲○○於檢察官偵查中亦具結證稱「
        是己○○叫我把八十萬元填上去的」、「有去刻辛○○
        的印章」、「（所刻之辛○○印章）跟授信約定書等對
        保資料上辛○○印文是一樣的」、「是收到辛○○貸款
        資料後刻（辛○○印章）」、「是己○○叫我去刻辛○○的印章」、「我老闆（己○○）叫我刻的，我本人沒
        經過辛○○同意」、「存摺是己○○叫我去銀行拿的」
        （詳前揭九十三年度偵緝字第三七號偵查卷第五二、五
        三、五五頁）；而證人庚○○於本院審理時復具結證述
        伊無對甲○○說是他老闆己○○叫他刻辛○○印章（詳
        本院卷第一八五頁），此參照甲○○辯稱伊在辛○○貸
        款案件中，未經手過或拿過辛○○印章，只有拿辛○○
        存摺寄至桃園給辛○○（詳本院卷第一三二頁）等情，
        顯見甲○○於本院審理時陳稱「於是庚○○就叫我說我
        老闆己○○有叫我去刻辛○○印章」（詳本院卷第一三
        一頁）云云，應係事後卸責迴護之詞，不足採信，並足
        見被告己○○確有命被告甲○○偽刻辛○○印章及偽造
        辛○○申請貸款資料，被告二人有犯意聯絡與行為分擔
        等情事，應可確定。
      證人乙○○於本院審理時具結證稱，卷附之授信申請書
        暨個人資料表，與其於九十一年十一月二十日前往對保
        時所出示之授信申請書暨個人資料表，非相同一張，因
        對保當時伊有帶授信申請書暨個人資料表，辛○○確定
        有在其上簽名（詳本院卷第一００、一０三頁），至於
        辛○○有無在對保資料上蓋章，係伊後來向營業部調卷
        重新看過，事後推論辛○○有蓋章，辦理對保時只要有
        客戶在申請書上簽名就可以（詳本院卷第一０三、一０
        五頁）。按卷附授信申請書暨個人資料表上之辛○○簽
        名，業為被告甲○○自承係伊所偽簽，而其所偽刻之辛○○印章，又與授信約定書等對保資料上辛○○印文是
        一樣，已如前述，證人庚○○於本院審理時具結證稱「
        授信申請書暨個人資料表有可能在送件進來後核貸前因
        內容問題而抽換」（詳本院卷第二二二頁），是證人乙○○前揭所稱「辛○○有在對保時之授信申請書暨個人
        資料表上簽名」、「卷附授信申請書暨個人資料表與其
        對保時之授信申請書暨個人資料表非相同一張」等語，
        應屬可信，洵堪認定。
      前揭卷附授信申請書暨個人資料表上申請金額欄中，新
        臺幣金額由原來「陸拾」，經被告甲○○以立可白塗抹
        更改為「捌拾」字樣，此為甲○○所自承在卷（詳本院
        卷第二二七頁）；而前開授信申請書暨個人資料表申請
        金額欄，辛○○印文係蓋在立可白塗抹處上方，非旁邊
        ，亦即該印文為立可白塗抹後始加蓋上去，業經本院當
        場勘驗記明於卷，並為被告等人所不爭執（詳本院卷第
        二二五頁）；另證人乙○○於本院審理時，復具結證稱
        當初辛○○申貸案件係事先對保，等核准後再把申請金
        額押上去（詳本院卷第一０六頁）；被告甲○○偵查中
        亦具結證稱是己○○叫伊把八十萬填上去（詳前揭九十
        三年度偵緝字第三七號偵查卷第五二頁）；證人庚○○
        同樣具結證稱「授信申請書暨個人資料表上之申貸金額
        ，有可能於銀行收件後再予補填或更正」（詳本院卷第
        二二二頁）。此與告訴人辛○○所指稱「在對保當時資
        料上都沒有寫申請貸款的金額」（詳本院卷第一０九頁
        ）互核相符，足徵被告己○○、甲○○確有未經辛○○
        同意，偽刻辛○○印章再加蓋於申請貸款資料上之情事
        ，堪以認定。
      被告甲○○辯稱伊有將庚○○交付之辛○○存摺，以郵
        局雙掛號函件寄交辛○○收受，並提出臺東中山路郵局
        限時掛號函件執據為憑，表示此即為伊寄給辛○○之回
        執（詳前揭九十二年度發查字第三一九號偵查卷第一一
        五頁、本院卷第一三二頁）。查依前開限時掛號函件執
        據上所載日期，係九十一年十一月十八日，辛○○開戶
        時間則為九十一年十一月二十五日，庚○○係在前開九
        十一年十一月二十五日，始通知甲○○至其辦公室，親
        自將辛○○存摺交予甲○○（詳前揭九十二年度發查字
        第三一九號偵查卷第九二頁），被告己○○復供稱「我
        不知道甲○○為何還會找到這個回執聯，因為我記得回
        執聯已經拿給辛○○」（詳本院卷第一四八頁），且證
        人莊燕靜亦證述係姓名年籍不詳之成年女子持辛○○存
        摺及印章等物，前往臺東中小企業銀行營業部從辛○○
        帳戶中提領七十一萬六千七百元，匯入丙○○泛亞銀行
        桃園分行帳戶內（詳前揭九十二年度發查字第三一九號
        偵查卷第八四頁），而辛○○不認識該姓名年籍不詳之
        成年女子，亦據其陳述在卷（詳前揭九十二年度發查字
        第三一九號偵查卷第六三頁），顯見被告甲○○並未將
        庚○○所交付之辛○○存摺以掛號寄予辛○○，其與己○○及前開姓名年籍不詳之成年女子，有犯意聯絡及行
        為分擔，而由該姓名年籍不詳之成年女子持辛○○存摺
        及印章前往辦理前述之匯款手續，實可認定。
      末查本件辛○○申請貸款案件，被告己○○等人可收取
        委託服務費三萬六千元，業據其供承在卷（詳本院卷第
        二六頁被告己○○答辯狀載），至所收取委託服務費如
        何再次轉分予他人，固係其內部問題，準此，被告己○○辯稱扣除退佣與稅金結餘，僅獲利六千九百元云云，
        仍無解於被告己○○等人確有自本件辛○○申請貸款案
        件中獲取不法所得之事實，併此指明。
    (二)綜上所述，被告己○○及甲○○二人所辯，亦屬推諉卸責
      之詞，均無可採，本件事證明確，被告二人犯行洵堪認定
      ，應依法論罪科刑。
三、查被告行為後，刑法業於九十四年一月七日修正，並於九十
    五年七月一日施行。按行為後法律有變更者，適用行為時之
    法律，但行為後之法律有利於行為人者，適用最有利於行為
    人之法律，現行刑法第二條第一項訂有明文。此條規定乃與
    刑法第一條罪刑法定主義契合，而貫徹法律禁止溯及既往原
    則，係規範行為後法律變更所生新舊法律比較適用之準據法
    ，是刑法第二條本身雖經修正，但刑法第二條既屬適用法律
    之準據法，本身尚無比較新舊法之問題，應一律適用裁判時
    之現行刑法第二條規定以決定適用之刑罰法律，先予辨明。
    又以本次刑法修正之比較新舊法，應就罪刑有關之共犯、未
    遂犯、想像競合犯、牽連犯、連續犯、結合犯，以及累犯加
    重、自首減輕暨其他法定加減原因（如身分加減）與加減例
    等一切情形，綜其全部罪刑之結果而為比較，最高法院九十
    五年五月二十三日著有九十五年度第八次刑庭會議決議可資
    參照。經查：
    (一)被告行為後，刑法第二十八條共犯之規定，於九十四年一
      月七日修正、九十五年七月一日施行前之規定為：「二人
      以上共同實施犯罪之行為者，皆為正犯」，修正施行後之
      規定則為：「二人以上共同實行犯罪之行為者，皆為正犯
      」，揆諸本條之修正理由係為釐清陰謀共同正犯、預備共
      同正犯、共謀共同正犯是否合乎本條規定之正犯要件。而
      本案被告共犯之行為，屬實行犯罪行為之正犯，則適用修
      正施行前之刑法第二十八條規定論擬，並無不利於被告。
    (二)被告於犯罪時之刑法第四十一條第一項前段規定：「犯最
      重本刑為五年以下有期徒刑以下之刑之罪，而受六個月以
      下有期徒刑或拘役之宣告，因身體、教育、職業、家庭之
      關係或其他正當事由，執行顯有困難者，得以一元以上三
      元以下折算一日，易科罰金」，又被告行為時之易科罰金
      折算標準，修正前罰金罰鍰提高標準條例第二條前段（現
      已刪除）規定，就其原定數額提高為一百倍折算一日，則
      本件被告行為時之易科罰金折算標準，應以銀元三百元折
      算一日，經折算為新臺幣後，應以新臺幣九百元折算為一
      日。惟九十五年七月一日修正公布施行之刑法第四十一條
      第一項前段則規定：「犯最重本刑為五年以下有期徒刑以
      下之刑之罪，而受六個月以下有期徒刑或拘役之宣告者，
      得以新臺幣一千元、二千元或三千元折算一日，易科罰金
      」，比較修正前後之易科罰金折算標準，以九十五年七月
      一日修正公布施行前之規定，較有利於被告，則應依刑法
      第二條第一項前段，適用修正前刑法第四十一條第一項前
      段規定，定被告之易科罰金折算標準。
    (三)九十五年七月一日修正施行前刑法第五十五條後段牽連犯
      之規定業經修正公布刪除，則被告之犯行，因行為後新法
      已刪除牽連犯之規定，此刪除雖非犯罪構成要件之變更，
      但顯已影響行為人刑罰之法律效果，自屬法律有變更。修
      正前刑法第五十五條牽連犯規定從一重罪處斷；而上開規
      定於修正刪除後，刑法就行為罪數，除接續犯、想像競合
      犯、結合犯等實質上或裁判上一罪，以一罪論處，原則上
      採取一罪一罰及數罪併罰，故修正前之處罰結果，顯較修
      正刑法規定一罪一罰或數罪併罰對被告有利。
    (四)又沒收係屬從刑，應附屬於主刑，除法律有特別規定者外
      ，依主刑所適用之法律，尚無新舊法比較之餘地（最高法
      院九十五年第八次刑事庭會議決議參照），併此敘明。
    (五)綜合上述之比較，揆諸前揭最高法院決議及修正後刑法第
      二條第一項規定之「從舊、從輕」原則，自應適用被告行
      為時之法律，即被告行為時之舊法。
四、按刑法上所謂變造文書，係指無制作權者，就他人所制作之
    真正文書，加以改造而變更其內容而言，亦即不變更原有文
    書之本質，僅就文書之內容有所更改者是。查本件辛○○既
    於前揭遠東休閒家專案合約上簽名，契約即應已合法有效成
    立，無再以是否加蓋辛○○印章，為認定前開契約是否成立
    或生效之要件，是被告丙○○嗣後再於該契約書上填載辛○○加購增值卡八張，顯係就他人制作之真正文書，加以改造
    而變更其內容，而屬變造私文書行為。核被告丙○○所為，
    係犯刑法第二百十六條、第二百十條之行使變造私文書罪，
    及同法第三百三十九條第一項之詐欺取財罪；被告偽刻辛○○印章為變造私文書之階段行為，被告將辛○○簽名之契約
    書加以改造而變更其內容後復持以行使，據而向宏鷹實業股
    份有限公司辦理購卡事宜，變造私文書之低度行為，應為行
    使該私文書之高度行為所吸收，均不另論罪；被告所犯上開
    詐欺罪、行使變造私文書罪間，有方法目的之牽連關係，應
    從一重以行使變造私文書罪處斷。被告己○○、甲○○係犯
    刑法第二百十六條、第二百十條之行使偽造私文書罪，及同
    法第三百三十九條第一項之詐欺取財罪；被告己○○、甲○○與姓名年籍不詳之成年女子，就上開犯行，有犯意聯絡及
    行為分擔，均為共同正犯；被告等人偽刻辛○○之印章，為
    偽造私文書之階段行為，被告將辛○○申請貸款資料蓋上偽
    刻之印文後復持以行使，向臺東區中小企業銀行辦理貸款事
    宜，偽造私文書之低度行為，應為行使該私文書之高度行為
    所吸收，均不另論罪；被告所犯上開詐欺罪、行使偽造私文
    書罪間，有方法目的之牽連關係，應從一重以行使偽造私文
    書罪處斷。爰審酌被告丙○○、己○○、甲○○等人素行尚
    佳，有臺灣高等法院被告前案紀錄表、前開檢察署刑案資料
    查註紀錄表附卷可參，彼等因一時貪念，致罹刑章，惟於
    本件辯論終結前均未能坦然悔悟、賠償任何損失，再衡量其
    犯罪動機、目的、犯罪時所受之刺激、犯罪之手段、被告之
    生活狀況、品行、智識程度、與告訴人平日之關係、犯罪所
    生之危險或損害、犯罪後之態度等一切情狀，各判處如主文
    所示之刑，並均諭知易科罰金之折算標準，以示懲儆。偽造
    如附表一、附表三之辛○○印章各一枚，雖未經扣案，然亦
    無證據證明均已滅失，爰依刑法第二百十九條規定，宣告沒
    收之；至附表二、附表四所示之「辛○○」印文、署押，均
    應依刑法第二百十九條宣告沒收之。
據上論斷，應依刑事訴訟法第二百九十九條第一項前段，刑法第
二條第一項前段、修正前刑法（下同）第二十八條、第五十五條
、第二百十六條、第二百十條、第三百三十九條第一項、第四十
一條第一項前段、第二百十九條，罰金罰鍰提高標準條例第一條
前段、修正前第二條，判決如主文。
本案經檢察官丁○○到庭執行職務
中    華    民    國    95    年    8     月    29    日
                  刑事第二庭    審判長法  官  詹慶堂
                                      法  官  劉柏駿
                                      法  官  呂煜仁
以上正本證明與原本無異。
如不服本判決，應於判決送達後10日內向本院提出上訴狀（須附
繕本）。
「切勿逕送上級法院」
                                      書記官  張建成
中    華    民    國    95    年    9     月    5     日
附記：
刑法第210條
(偽造變造私文書罪)
偽造、變造私文書，足以生損害於公眾或他人者，處 5 年以下有
期徒刑。
刑法第216條
(行使偽造變造或登載不實之文書罪)
行使第 210 條至第 215 條之文書者，依偽造、變造文書或登載
不實事項或使登載不實事項之規定處斷。
刑法第339條
（普通詐欺罪）
意圖為自己或第三人不法之所有，以詐術使人將本人或第三人之
物交付者，處5年以下有期徒刑、拘役或科或併科1千元以下罰金
。
以前項方法得財產上不法之利益或使第三人得之者，亦同。
前二項之未遂犯罰之。


司法院資訊處製作；財團法人民間司法改革基金會備份。
